【裁判字號】    98,交聲,203
【裁判日期】    981211
【裁判案由】    違反道路交通管理處罰條例聲明異議
【裁判全文】
臺灣新竹地方法院交通事件裁定         98年度交聲字第203號
移送機關即
原處分機關  交通部公路總局新竹區監理所新竹市監理站
異  議  人  乙○○
上列異議人即受處分人因違反道路交通管理處罰條例案件，對於
交通部公路總局新竹區監理所新竹市監理站98年3 月13日所為之
竹監新三字第裁51-E00000000號違反道路交通管理事件裁決處分
，聲明異議，本院裁定如下：
      主  文
異議駁回。
      理  由
一、按汽車駕駛人，行經有燈光號誌管制之交岔路口闖紅燈者，
    處新臺幣（下同）1,800 元以上5,400 元以下罰鍰，並記違
    規點數3 點，道路交通管理處罰條例第53條第1 項、第63條
    第1 項第3 款分別定有明文。
二、原處分意旨略以：異議人即受處分人乙○○於民國98年2 月
    6 日下午2 時2 分許，騎乘車牌號碼IKY-962 號重型機車，
    沿新竹市○○路往中山路行駛，行經崧嶺路及中山路交岔路
    ，因有「駕車行經有燈光號誌管制之交岔路口闖紅燈」之違
    規事由，經新竹市第一分局西門派出所員警丁○○填製之新
    竹市警察局竹市警交字第E00000000 號違反道路交通管理事
    件通知單，舉發異議人有違反道路交通管理處罰條例第53條
    第1 項之規定。嗣異議人於上開舉發單所載應到案日期前向
    原處分機關提出陳述，經原處分機關函請原舉發單位調查結
    果，仍認其有前揭違規行為，乃由原處分機關於98年3 月13
    日以竹監新三字第裁51-E00000000號裁決書（下稱裁決書）
    ，依道路交通管理處罰條例第53條第1 項、第63第1 項第3
    款（裁決書漏載第63第1 項第3 款）之規定，裁處異議人罰
    鍰1,800 元，並記違規點數3 點。
三、聲明異議意旨略以：其於98年2 月6 日下午2 時2 分許，騎
    乘車牌號碼IKY-962 號重型機車，沿崧嶺路往中山路方向行
    駛，行經崧嶺路、中山路、警光路、牛埔路口時，在中山路
    口時即遭警攔停，舉發員警告知異議人闖紅燈，異議人對於
    在該路口闖紅燈一事並不爭執，但係因該路口交會處標誌及
    號誌不明顯，顯見主管機關所設置之標誌、號誌設置有所不
    當，以致異議人誤判，爰請求撤銷原處分。
四、經查：
  (一)本件異議人即受處分人於上揭時、地，騎乘機車，經警舉發
    有「闖紅燈」之違規行為，有新竹市警察局竹市警交字第E0
    0000000 號違反道路交通管理事件通知單影本1 張在卷可參
    （見本院卷第15頁），此部分事實堪以認定。
  (二)異議人雖以前詞置辯，並到庭辯稱：其當時在崧嶺路該路口
    停等紅綠燈時要右轉至中山路時，是以其前方之紅綠燈即本
    院卷第59頁之照片上所標示之甲紅綠燈為判斷依據，但警察
    說要看該照片上之乙紅綠燈，而其在崧嶺路停等紅綠燈時，
    雖然可以看見前方之上開甲、乙兩個紅綠燈，但其認為乙紅
    綠燈是指示崧嶺路往牛埔路標誌云云（見本院卷第46至48頁
    ），惟上開違規事實，業經本件開單舉發員警丁○○到庭證
    稱：其當天帶班執行12至18時之酒駕、交通違規勤務，警員
    另有甲○○、丙○○，當時異議人騎機車從崧嶺路往中山路
    方向北上，崧嶺路往中山路右轉當時的號誌即乙紅綠燈是紅
    燈，中山路直行方向的甲紅綠燈則是綠燈，其看到異議人闖
    紅燈後就攔停舉發，因從崧嶺路往中山路往北的方向行駛時
    是要依據乙紅綠燈該號誌之指示。雖在該路口有民眾以誤判
    為由而闖紅燈遭攔停的情況蠻多的，但其認為是駕駛人沒有
    注意號誌才會順勢右轉，因為該路口的號誌設置非常明確，
    是因為駕駛人沒有注意才會違規，從其97年4 月份調到西門
    所時，該路口的號誌就是如此等語明確（見本院卷第48至50
    頁），故本件舉發警員丁○○於執行勤務時，適時發現異議
    人騎乘上開車輛違規闖越紅燈，並立即上前攔停舉發，其與
    異議人素不相識，復無怨隙，應無故意設詞誣陷異議人而甘
    冒偽證罪責之必要。故異議人行經該路口時，有騎乘機車行
    經有燈光號誌管制之交叉路口闖紅燈之行為，堪以認定。
  (三)至異議人所辯：因該路口紅綠燈設計不良，導致判斷錯誤乙
    節。因上開中山路、崧嶺路、警光路、牛埔路為五岔路口，
    在警光路或牛埔路方向均為急遽下坡路段，往崧嶺路方向又
    為上坡方向，由警光路或牛埔路往中山路或崧嶺路方向行駛
    ，均有視距不足之問題，綜觀該路口平曲線、豎曲線均有異
    於一般路口，故該路口幾何條件不良，是於90年11月27日完
    成新竹市第18期易肇事路段改善工程，包括：路口標線重新
    繪製，縮小路口、減少衝突點，克服視距不足，增設12吋8
    公尺懸臂號誌1 支於中山路往東（遠端），重新規劃號誌時
    相運作，尤以崧嶺路口改為獨立時相，以增進號誌辨識度及
    分割車流方向，並於該路口依規於崧嶺路遠端、近端各設置
    1 組號誌，崧嶺路遠端號誌佈設於中山路550 號前，為直立
    式號誌供崧嶺路使用等情，有新竹市政府98年9 月3 日府交
    管字第0980092602號函暨所檢附之照片兩張在卷足憑（見本
    院卷第32至35頁），而新竹市政府上開函文所載供崧嶺路直
    行至牛埔路或右轉至中山路時所使用之遠端直立式號誌，即
    為上開證人丁○○所證稱之乙紅綠燈，而甲紅綠燈是中山路
    直行車輛所使用之號誌等情，亦據證人即當時一同值勤之員
    警丙○○、甲○○證稱明確（見本院卷第52頁、第55至56頁
    ），並有新竹市第一分局98年9 月1 日竹市警一分五字第98
    0019531 號函暨所附該路口現場圖、照片15張附卷可參（見
    本院卷第19至29頁）。按標誌、標線、號誌之設置、養護及
    號誌之運轉，係由主管機關依其管轄辦理之，而所稱主管機
    關，則指公路主管機關、市區道路主管機關及警察機關，此
    為道路交通標誌標線號誌設置規則第4 條第1 項、第5 條分
    別訂有明文。故道路主管機關本得於法令授權範圍內，考量
    當地之整體交通狀況、車輛通行之方便及安全性等一切情形
    之後，基於權責為綜合判斷，對於各項行政措施包括道路設
    計、交通號誌、標誌、標線之設置、為具體裁量、規劃，以
    求達成道路充分有效能利用、維持交通秩序、保障道路使用
    人往來便利與安全之行政目的，除有違背法令或明顯矛盾、
    錯誤，否則司法機關亦不得涉入此行政權核心領域，是用路
    人在非緊急避難情況下，尚不能以任何原因恣意枉顧交通標
    誌、標線、號誌，否則交通秩序必然無法維繫，人車生命安
    全將無以確保，且任何用路人駕車行駛在道路上時，理應遵
    守交通號誌之設置，茍認為設置不當，仍應先依循行政程序
    提出救濟，或向道路主管機關陳述其意見。從而，異議人確
    有闖紅燈之違規事實，已如前述，故異議人聲明該路口紅綠
    燈標誌設置不當云云，縱然屬實，亦無從解免其闖紅燈違規
    之責，併予敘明。
五、綜上所述，異議人既於上述時、地騎乘機車，行經有燈光號
    誌管制之交岔路口闖紅燈，原處分機關依道路交通管理處罰
    條例第53條第1 項及第63條第1 項第3 款之規定，裁處罰鍰
    1,800 元並記違規點數3 點，核無不當。異議人之異議為無
    理由，應予駁回。
六、據上論斷，應依道路交通案件處理辦法第19條，裁定如主文
    。
中    華    民    國    98    年    12    月    11    日
                  交通法庭法  官  林佑珊
以上正本證明與原本無異。
如不服本裁定，應於裁定送達後5日內向本院提出抗告狀。
中    華    民    國    98    年    12    月    11    日
                          書記官  蕭惠婷


司法院資訊處製作；財團法人民間司法改革基金會備份。
